臺灣新北地方法院民事判決
110年度訴字第2830號
原      告  鄭適輝  
訴訟代理人  周嬿容律師(法扶律師)
被      告  鄭偉良  
            陳盈隆  
兼上二人
訴訟代理人  陳瑞娟  
上列當事人間請求履行和解契約事件，經本院於民國111年8月31
日言詞辯論終結，判決如下：
    主  文
被告應共同給付原告新臺幣肆拾陸萬肆仟元，及被告陳瑞娟、陳
盈隆自民國111年1月2日起、被告鄭偉良自111年3月9日起，均至
清償日止，按年息百分之五計算之利息。
原告其餘之訴駁回。
訴訟費用由原告負擔五分之一，被告負擔五分之四。
本判決第一項於原告以新臺幣壹拾伍萬肆仟元供擔保後，得假執
行。
原告其餘假執行之聲請均駁回。
    事實及理由
一、原告主張：
  ㈠被告鄭偉良前分別於民國（下同）106年7月與10月間，總計
    向原告借款新台幣（下同）1,533,600元，並由被告鄭偉良
    開立票據號碼TH0000000 (背書人為陳瑞娟、保證人為陳盈
    隆）、票據號碼TH0000000 (背書人為陳瑞娟、保證人為陳
    盈隆）、票據號碼TH0000000 (背書人為陳瑞娟）等三紙本
    票為擔保 。嗣被告鄭偉良無法清償上開債務，原告乃依票
    據關係向上開票據之發票人或背書人起訴請求支付票款（相
    關案號為：臺灣新北地方法院110年度重簡字第290號），案
    經兩造於訴訟外和解，被告等人同意支付原告96萬元，前開
    案件原告即撤回起訴。
　㈡兩造和解之相關條件為：「被告同意於立本和解書之同時交
    付原告40萬元，餘款56萬元，則被告同意自110年6月30日起
    ，每月30日前支付原告28,000元方式為之，共計20期，並由
    被告自行匯進原告之帳戶，一期未付則其他期視同到期，被
    告亦得提前清償。被告並開立同額本票乙紙以為擔保，並授
    權原告得自行填入到期日。」、「原告同意於收到上開4 0
    萬元後，撤回臺灣新北地方法院110年度重簡字第290號案件
    及臺灣士林地方法院110年度司執字第6206號執行案件」等
    。惟未料，原告在收到被告所支付之40萬元並撤回上開案件
    後，被告並未履行其後之分期給付條件，因雙方約定一期未
    付則其他期視同到期，又依民法第271條之規定，被告等應
    一次共同給付金額56萬元予原告，為此依和解契約關係為本
    件之請求。
　㈢並聲明：1.被告應共同給付原告560,000元，及自本訴狀送達
    被告翌日起至清償日止，按年息百分之五點計算之利息。2.
    願供擔保請准宣告假執行。
二、被告辯稱：
    因受疫情影響，被告經營公司不善倒閉了，客戶也無法按期
    付款，經濟困難，才無法依約履行，但雙方在110年12月28
    日簽訂約定書，原告同意「1.陳瑞娟支付225,000元，即可
    結清110年3月8日所開本票票號為WG0000000的債務。2.鄭適
    輝拿足225,000元的款項，同時要將2件民事訴訟案件撤銷，
    即案號110年訴字第2830號、110年訴字第3985號，鄭適輝須
    遷出民事撤銷告訴狀給陳瑞娟，陳瑞娟自行送去法院遞狀。
    3.從此甲乙雙方互不相欠，過著平安的日子。」之後被告也
    陸續清償96,000元，僅剩129,000元未清償等語。
三、本院判斷如下：
  ㈠按民法第320條規定：「因清償債務而對於債權人負擔新債務
    者，除當事人另有意思表示外，若新債務不履行時，其舊債
    務仍不消滅。」學說稱為「新債清償」。又因清償債務而對
    於債權人負擔新債務者，除當事人另有意思表示外，若新債
    務不履行時，其舊債務仍不消滅，在舊債務未消滅前，則新
    舊兩債權並存，債權人自得選擇其一而行使。
  ㈡本件中，
　1.原告主張兩造曾於110年3月8日簽訂和解書，雙方約定以96
    萬元解決彼此債權債務關係，被告於立和解書之同時交付原
    告40萬元，餘款56萬元，分20期清償，一期未付則其他期視
    同到期，被告並開立同額本票乙紙以為擔保，但之後被告並
    未按期清償，依約其餘債務視為全部到期等情，已提出和解
    書一份為證（見本院卷第15頁），且為被告所不爭執，自應
    認定屬實。
  2.被告陳瑞娟與原告之後又於110年12月28日簽訂約定書，原
    告同意「1.陳瑞娟支付225,000元，即可結清110年3月8日所
    開本票票號為WG0000000的債務（即被告三人依和解書所開
    立的本票）。2.鄭適輝拿足225,000元的款項，同時要將2件
    民事訴訟案件撤銷，即案號110年訴字第2830號、110年訴字
    第3985號，鄭適輝須遷出民事撤銷告訴狀給陳瑞娟，陳瑞娟
    自行送去法院遞狀。3.從此甲乙雙方互不相欠，過著平安的
    日子。」，此有原告不否認簽名真正的約定書可稽（見本院
    卷第45、49頁），亦應認定屬實。
  3.由上可知，被告（債務人）因清償舊債務（和解書所載視為
    全部到期之款項，即本票票款56萬元）而對於原告（債權人
    ）負擔新債務（支付225,000元），且因被告陳瑞娟於約定
    書上寫明：「本約定書尚未兌現，待兌現才生效」等文字（
    見本院卷第45頁），足見雙方約定，若新債務不履行時，其
    舊債務仍不消滅，在舊債務未消滅前，則新舊兩債權並存，
    原告（債權人）自得選擇其一而行使權利。
  4.從而，原告依照和解契約內容（舊債權）行使權利，請求被
    告給付56萬元，應屬有理由。惟被告於簽訂和解書後，自11
    0年7月6日起至111年5月20日止，業已清償9萬元，有111年5
    月23日經原告簽名之收據及付款資料為證（見本院卷第57、
    65-75頁），另外被告也於111年8月31日再轉帳6000元給原
    告，有原告簽名之交易明細表可稽（見本院卷第75頁），合
    計共已清償96,000元，故經扣減後，原告仍得請求剩餘464,
    000元。
四、綜上所述，原告依據和解契約請求被告給付464,000元及均
    自起訴狀繕本送達翌日即111年1月2日（被告陳瑞娟、陳盈
    隆部分，見本院卷第29、31頁）、111年3月9日（被告鄭偉
    良部分，見本院卷第39頁））起至清償日止，均按年息5%計
    算之利息部分，為有理由，應予准許。逾此部分所為之請求
    ，為無理由，應予駁回。
五、原告就其勝訴部分，陳明願供擔保准予宣告假執行，符合法
    律規定，故酌定相當擔保金額准許之。至於原告敗訴部分，
    其假執行之聲請已經失所依據，應併予駁回。
六、本件事證已臻明確，兩造其餘攻擊防禦方法及其餘爭點，核
    與判決結果無涉，不再一一論述。
七、訴訟費用負擔之依據：民事訴訟法第79條。
中　　華　　民　　國　　111 　年　　9 　　月　　21　　日
                  民事第三庭    法　官　劉以全
以上正本係照原本作成
如對本判決上訴，須於判決送達後20日內向本院提出上訴狀。如
委任律師提起上訴者，應一併繳納上訴審裁判費。
中　　華　　民　　國　　111 　年　　9 　　月　　21　　日
                                書記官　許慧禎